臺灣高等法院民事裁定
110年度抗字第303號
抗  告  人  張國玲  
上列抗告人因與相對人廖荻香間排除侵害等事件，對於中華民國
110年1月18日臺灣新北地方法院109年度執事聲字第61號裁定，
提起抗告，本院裁定如下：
    主      文
抗告駁回。
抗告費用由抗告人負擔。
    理      由
一、抗告意旨略以：抗告人聲請強制執行內容僅為查封相對人名
    下新北市○○區○○段000000000○號房屋（即新北市○○區○○路00
    巷00弄0號4樓，下稱系爭房屋），並不包含系爭房屋頂樓增
    建部分（下稱系爭增建物），且聲請狀第一項即已表明執行
    內容為拆除系爭增建物，惟原法院執行處竟誤將聲請應予拆
    除之系爭增建物併入受查封之建築物中，超越本件聲請查封
    範圍，已違反民事訴訟法第388條規定，況系爭增建物為獨
    立增建物，執行處未查明即逕為合併查封，亦屬有誤。查封
    當日因債務人拒絕讓抗告人進入屋內，抗告人亦未上5樓揭
    示增建物查封公告部分，而由書記官代為拍照，事務官未說
    明查封範圍為4樓包含增建部分，即要求抗告人在樓梯間狹
    小空間內於指封書上簽名，致抗告人不能細查，嗣抗告人發
    現指封範圍錯誤後，即依民法第88條請求撤銷錯誤之意思表
    示。原法院執行處違法錯誤查封，所致撤銷系爭增建物查封
    之聲請，非屬抗告人所應承擔之責任，因此所生鑑測費用新
    臺幣（下同）5,600元（下稱系爭鑑測費用），自不應由抗
    告人負擔，為此提起本件抗告，請求廢棄原裁定，應命由相
    對人負擔強制執行費用5,600元。
二、按強制執行之費用，以必要部分為限，由債務人負擔，並應
    與強制執行之債權同時收取。前項費用，執行法院得命債權
    人代為預納；債權人因強制執行而支出之費用，得求償於債
    務人者，得準用民事訴訟法第91條之規定，向執行法院聲請
    確定其數額，強制執行法第28條、第29條第1項分別定有明
    文。又所謂執行必要費用，指因進行強制執行程序，為達到
    強制執行之目的，必須支出之費用而言，如測量費、鑑定費
    、登報費、保管費、協助執行人員之差旅費等，此種費用如
    不支出，強制執行程序即難進行；倘所支出之費用與執行程
    序並無關連，自不得責令債務人負擔。
三、查抗告人前以臺灣新北地方法院(下稱新北地院)104年度簡
    上字第217號民事確定判決(下稱系爭確定判決)為執行名義
    ，向同法院民事執行處聲請強制執行，聲請強制執行內容為
    ：㈠請求將相對人所有坐落新北市○○區○○段000地號土地（下
    稱系爭土地）上之系爭房屋屋頂平台如新北市中和地政事務
    所103年10月28日土地複丈成果圖所示Ｃ部分頂層增建物（面
    積52.47平方公尺）（即系爭增建物）拆除、清空，…將上開
    屋頂平台返還予聲請人（即抗告人）及其餘全體共有人。㈡
    相對人應給付債權人（即抗告人）6,552元…。並就第㈡項金
    錢債權之執行標的指定為系爭房屋，新北地院民事執行處以
    105年度司執字第65477號排除侵害等強制執行事件（下稱系
    爭執行事件）執行在案，經本院職權調取系爭執行事件卷宗
    ，並有抗告人所具民事聲請強制執行狀在卷可稽（見執行卷
    ㈠第6至28頁），顯見抗告人聲請之初即已將執行標的區分並
    特定為拆除系爭增建物、拍賣系爭房屋，嗣新北地院民事執
    行處為執行前開第㈡項金錢債權之執行標的，而有於拍賣前
    查封之必要，乃定查封期日函請新北市中和地政事務所派員
    前往執行測量，並同時副知抗告人，有新北地院民事執行處
    105年7月4日新北院霞105司執木字第65477號函可稽（見執
    行卷㈠第53頁），而依該函主旨欄記載可知，當日係辦理系
    爭房屋之增建物（未辦保存登記建物）之查封登記，又依10
    5年7月28日查封當日之查封筆錄（不動產）所載「一、實施
    查封場所：新北市○○區○○路00巷00弄0號4樓」、「八、查封
    標的物之實際狀況及占有使用情形：債權人導往現場，債務
    人之夫在場並由其開門入內進行查封，後債務人亦到場，債
    務人稱該屋目前由其與家人自住，並無漏水、輻射，海砂等
    下列之情形，地政人員稱4樓並無增建情形，且無室內梯可
    通往5樓增建處。」（見執行卷㈠第118頁）；執行筆錄（勘
    測）所載「五、其他（現況調查或在場人之陳述等）債權人
    導往現場，5樓增建情形詳如地政機關之丈量圖所載，5樓增
    建之入口有一鐵門，債務人稱…，增建部分並未占5樓（即頂
    樓）之全部。」（見執行卷㈠第119頁），可證執行查封程序
    當日，已經地政人員確認查封標的即系爭房屋不含增建物，
    且系爭增建物之入口與系爭房屋可明確區隔而為獨立之物，
    並不在本件查封範圍，當日執行程序既僅為金錢執行查封拍
    賣而進行，即無就應行拆除執行之系爭增建物鑑測之必要，
    且事實上系爭增建物早於本件執行名義之系爭確定判決已測
    量並製有附圖在案，亦無再予測量之必要，嗣原法院執行處
    於查封翌日即以105年7月29日新北院霞105司執木字第65477
    號函，要求抗告人具體指明是否就系爭房屋之5樓增建部份
    聲請執行，並與系爭房屋合併拍賣（見執行卷㈠第123頁），
    然於抗告人回覆前，新北市中和地政事務所即來函表示依原
    法院執行處前開105年7月4日函，囑辦債務人所有未登記建
    物查封登記一案，查封標示為永和區竹林路39巷8弄7號4樓
    頂層未登記部分，因未敍明查封權利範圍，其暫以該建物全
    部為查封權利範圍，若有不符請來更正（見執行卷㈠第133頁
    ），抗告人於同年8月9日以民事強制執行陳報狀表明系爭增
    建物不宜與系爭房屋合併拍賣，應視拍賣系爭房屋與拆除系
    爭增建物為二事（見執行卷㈠第139頁），後原法院復於同年
    月15日以公務電話紀錄要求抗告人，如無意一併聲請拍賣，
    請具狀撤回，以便行文塗銷該部分之建號（見執行卷㈠第142
    頁），抗告人復再於同年月16日具狀陳明系爭增建物為請求
    拆除標的，請求廢棄與系爭房屋合併拍賣，並取消系爭增建
    物之地籍編號（見執行卷㈠第146頁），可知抗告人自聲請本
    件執行程序之初及執行過程中，均未就系爭增建物聲請查封
    拍賣，且非金錢執行查封標的，其於105年8月16日所具民事
    強制執行陳報狀亦僅請求廢棄與系爭房屋合併拍賣而非表明
    撤回合併拍賣請求，亦可認其始終未聲請拍賣系爭增建物之
    意，自不得認抗告人已撤回系爭增建物查封拍賣而令其負擔
    該項鑑測費用，則系爭增建物於本件執行既無鑑測之必要，
    因鑑測所生系爭鑑測費用即非屬本件執行之必要費用，依首
    揭規定，不應由執行債務人負擔，抗告人主張應由相對人負
    擔，於法無據。原裁定駁回抗告人之聲請，理由雖有不同，
    結論並無二致，仍應維持。至於本件是否因執行有違誤，致
    生無益之執行費用得否向原法院執行處請求賠償，是屬另一
    法律問題，非本件抗告程序所得解決。抗告意旨指摘原裁定
    不當，聲明廢棄，為無理由，應予駁回。
四、據上論結，本件抗告為無理由。依強制執行法第30條之1、
    民事訴訟法第495條之1第1項、第449條第2項、第95條、第
    78條，裁定如主文。
中　　華　　民　　國　　110 　年　　5 　　月　　28　　日
                  民事第十六庭  
                      審判長法  官  朱耀平 
                            法  官  邱育佩 
                            法  官  呂明坤 
正本係照原本作成。
不得再抗告。
中　　華　　民　　國　　110 　年　　5 　　月　　31　　日
　　　　　　　　　　　　　
　　　　　　　　　　　　　  書記官  張淑芳